臺灣臺北地方法院刑事判決　　　　　　 96年度訴緝字第151號
公　訴　人　臺灣臺北地方法院檢察署檢察官
被　　　告　甲○○
　　　　　　　　　　（現另案於臺灣新竹監獄執行中）
選任辯護人　韓邦財律師
　　　　　　程昱菁律師
上列被告因詐欺案件，經檢察官提起公訴（93年度偵緝字第1393
號）後，聲請改依協商程序而為判決，經本院合議庭裁定由受命
法官獨任依簡式審判程序後為協商判決，茲判決如下：
    主  文
甲○○幫助共同詐欺，累犯，處有期徒刑陸月，如易科罰金，以
銀元參佰元即新臺幣玖佰元折算壹日，減為有期徒刑參月，如易
科罰金，以銀元參佰元即新臺幣玖佰元折算壹日。
甲○○應向財團法人伊甸社會福利基金會捐款新臺幣伍萬元。
   事實及理由
一事實概要：被告甲○○前因竊盜案件，經臺灣新竹地方法院於
  民國九十年十二月二十三日以九十年度易字第七三○號判決判
  處有期徒刑六月，九十一年五月七日易科罰金執行完畢。其原
  可預見提供自己帳戶予他人使用，足以幫助他人為詐欺犯行，
  竟基於縱使取得其存摺與提款卡之人利用該帳戶作為詐欺犯行
  之用，亦不違背其本意之不確定幫助詐欺之故意，於九十二年
　月十五日前某日以新臺幣（下同）一千至一千五百元間之代價
　將其所有之中華郵政新竹關東橋郵局帳戶（帳號：000000-0）
  存摺、提款卡及密碼，在新竹縣新竹市○○路附近出售予在自
  由時報上刊登收購金融機構帳戶廣告之真實姓名年籍不詳自稱
  「陳先生」之成年男子。嗣該名「陳先生」或輾轉取得甲○○
  之存摺與提款卡之人與具有詐欺取財犯意聯絡之成年人，共同
  基於意圖為自己不法所有之詐欺犯意，於九十二年三月三十一
  日撥打電話予李恨，佯稱其就讀屏東科技大學之子顏大皓因車
  禍肇事逃逸為警緝獲，亟需五十萬元支應相關醫療費用及和解
  費，使李恨誤信為真而陷於錯誤，而於同日匯款五十萬元至甲
  ○○前述帳戶。
二被告甲○○行為後，刑法已於九十四年二月二日修正公布，並
  於九十五年七月一日施行，修正後第二條第一項規定：「行為
  後法律有變更者，適用行為時之法律。但行為後之法律有利於
  行為人者，適用最有利於行為人之法律。」此項修正乃為符合
  刑法第一條罪刑法定主義之要求，貫徹法律禁止溯及既往原則
  ，屬規範行為後法律變更所生新舊法律比較適用之準據法，應
  逕適用修正後刑法第二條決定新舊法之適用，先予敘明。又關
  於刑法修正後之新舊法比較，應就罪刑有關之一切情形，綜其
  全部罪刑之結果而為比較，最高法院九十五年五月二十三日著
  有九十五年度第八次刑庭會議決議可參。其中修正前第二十八
  條規定：「二人以上共同實施犯罪之行為者，皆為正犯」，修
　正施行後之規定則為：「二人以上共同實行犯罪之行為者，皆
  為正犯」，僅就文字修正，無比較新舊法之問題。又修正前刑
  法第三十條規定：「幫助他人實行犯罪行為者，為幫助犯。雖
  他人不知幫助之情者，亦同。幫助犯之處罰，得按正犯之刑減
  輕之。」，修正後之刑法第三十條則規定：「幫助他人犯罪者
  ，為從犯。雖他人不知幫助之情者，亦同。從犯之處罰，得按
  正犯之刑減輕之」，此項修正僅文字用語上之修正，無關幫助
  犯成立要件之實質內容，且均得減輕其刑，不屬法律之變更，
  無比較新舊法之問題，亦有最高法院九十五年第二十一次刑事
  庭會議決議可參。另關於累犯部分，被告曾有如前述之犯罪科
  刑執行完畢情形，有臺灣高等法院被告前案紀錄表一份可參，
  其受有期　徒刑執行完畢後，於五年內故意再犯有期徒刑以上
　之本罪，不論依修正刑法第四十七條，或修正後刑法第四十七
  條第一項之規定，均構成累犯，對被告而言並無有利或不利之
  情形。茲就新舊法之比較適用依序說明如下：
(一)罰金刑：被告所犯之罪有罰金刑之處罰，行為時即修正前刑法
  規定之法定刑罰金最低額為銀元一元，依現行法規所定貨幣單
  位折算新臺幣條例第二條，換算為新臺幣僅為新臺幣三元。修
  正後刑法第三十三條第五款：「主刑之種類如下：五、罰金：
  新臺幣一千元以上，以百元計算之」，已將法定刑罰金之最低
  額提高為新臺幣一千元，經比較修正前、後之規定，自以被告
  行為時之法律較有利於被告。
(二)易科罰金之折算標準：被告行為時之刑法第四十一條第一項前
  段規定：「犯最重本刑為五年以下有期徒刑以下之刑之罪，而
  受六個月以下有期徒刑或拘役之宣告，因身體、教育、職業、
  家庭之關係或其他正當事由，執行顯有困難者，得以一元以上
  三元以下折算一日，易科罰金。」被告行為時之易科罰金折算
  標準，依修正前罰金罰鍰提高標準條例第二條前段（現已刪除
  ）規定，係就其原定數額提高為一百倍折算一日，則本件被告
  行為時之易科罰金折算標準，應以銀元一百元至三百元折算一
  日，經折算為新臺幣後，應以新臺幣三百元至九百元折算為一
  日。惟九十五年七月一日施行之刑法第四十一條第一項前段規
  定：「犯最重本刑為五年以下有期徒刑以下之刑之罪，而受六
  個月以下有期徒刑或拘役之宣告者，得以新臺幣一千元、二千
  元或三千元折算一日，易科罰金。」，經比較修正前後易科罰
  金折算標準，以舊法較有利被告。
(三)綜合上述各條文修正前後之比較，行為時之法律較有利於行為
  人，依刑法第二條第一項前段之規定，應整體適用被告行為時
  即修正前刑法之規定。
三核被告所為，係犯刑法第三百三十九條第一項、第三十條第一
  項幫助詐欺取財罪。實施本件詐欺行為之人，彼此間有犯意聯
  絡及行為分擔，為共同正犯。被告幫助他人犯罪，應依修正後
  刑法第三十條第二項之規定按正犯之刑減輕之。又被告於有期
  徒刑執行完畢後，於五年內故意再犯有期徒刑以上之本罪，為
  累犯，依法加重其刑。另被告之犯罪合於中華民國九十六年罪
  犯減刑條例第二條第一項第三款之規定，應將宣告刑予以減刑
  ，並依修正前刑法第四十一條第一項前段諭知易科罰金之折算
  標準。公訴意旨另認被告出售郵局帳戶（帳號0000000）、國
  泰世華商業銀行、臺灣中小企業銀行與另三家不詳金融機構之
  帳戶部分，遍查全卷，除證人李恨以外，並無其他被害人有遭
  詐騙之證言及相關資料，無從認定有正犯存在，不能認為被告
  此部分亦犯有幫助詐欺取財罪，惟公訴意旨既認被告係一次出
  售前述帳戶，自與本件幫助犯行有想像競合之裁判上一罪關係
  ，爰不另為無罪之諭知。
四本件被告所犯為死刑、無期徒刑、最輕本刑三年以上有期徒刑
  以外之罪，亦非高等法院管轄第一審之案件，其於本院行準備
  程序時並就被訴事實為有罪之陳述，經聽取檢察官及被告之意
  見後，依刑事訴訟法第二百七十三條之一第一項之規定，由本
  院合議庭裁定本件改依簡式審判程序，並由受命法官獨任進行
  審理。又本件經檢察官與被告於審判外達成協商之合意（合意
  內容如主文所示），且被告認罪，由檢察官聲請改依協商程序
  而為判決，本院依刑事訴訟法第四百五十五條之二第一項、第
　四百五十五條之四第二項，改依協商程序，且不經言詞辯論，
  於協商合意範圍內為協商判決。
五適用之法條：刑事訴訟法第二百七十三條之一第一項、第四百
  五十五條之二第一項、第四百五十五條之四第二項、第四百五
  十五條之八、第四百五十四條第二項、第二百九十九條第一項
  前段，刑法第二條第一項、第二十八條、第三百三十九條第一
  項、第三十條第二項、第四十七條第一項，修正前刑法第四十
  一條第一項前段，罰金罰鍰提高標準條例第一條前段、修正前
  罰金罰鍰提高標準條例第二條，現行法規所定貨幣單位折算新
  臺幣條例第二條，中華民國九十六年罪犯減刑條例第二條第一
  項第三款、第七條、第九條。
六本判決除有刑事訴訟法第四百五十五條之四第一項第一款、第
  二款、第四款、第六款、第七款所定情形之一，或違反同條第
　二項規定者外，不得上訴。
本案經檢察官侯靜雯到庭執行職務
中　　華　　民　　國　　96　　年　　9 　　月　　26　　日
　　　　　　　　　刑事第十五庭  法　官　邱蓮華
上正本證明與原本無異。
如不服本判決，應於判決送達後10日內，向本院提出上訴狀。
                                書記官  王黎輝
中　　華　　民　　國　　96　　年　　9 　　月　　28　　日
附錄論罪科刑法條
刑法第三百三十九條第一項
意圖為自己或第三人不法之所有，以詐術使人將本人或第三人之
物交付者，處五年以下有期徒刑、拘役或科、或併科一千元以下
罰金。
